【裁判字號】    97,易,787
【裁判日期】    971212
【裁判案由】    詐欺
【裁判全文】
臺灣桃園地方法院刑事判決               97年度易字第787號
公  訴  人  臺灣桃園地方法院檢察署檢察官
被      告  乙○○
                      號3樓
上列被告因詐欺案件，經檢察官提起公訴（九十七年度偵字第一
○八七一號），本院判決如下：
    主    文
乙○○意圖為自己不法之所有，以詐術使人將本人之物交付，處
有期徒刑捌月。
    犯罪事實
一、乙○○於民國九十二年十二月二十一日與全家便利商店股份
    有限公司（下稱全家超商總公司）簽立加盟契約書後，即在
    桃園縣桃園市○○路四五一號一樓，經營全家便利商店加盟
    店桃園天祥店（下稱天祥加盟店），並為該店之負責人，其
    於九十六年間因多方舉債，債臺高築，已多次未依加盟契約
    書之約定，將每日應交付全家超商總公司之營業收入存入該
    公司指定帳戶，所累積欠款已近新臺幣（下同）約六十萬元
    ，其明知自己因資金短缺，陷於無資力困境，且其未能按期
    履約，積欠全家超商總公司營業收入，依其與全家超商總公
    司所簽立加盟契約書之約定，隨時有遭全家超商總公司終止
    加盟契約之可能，竟仍基於意圖為自己不法所有之犯意，於
    九十六年六月十二日，在其所經營之天祥加盟店內，向友人
    甲○○遊說出資三十萬元，買入天祥加盟店百分之十五之股
    份，佯稱：甲○○入股後可按持股比例分紅，以該加盟店每
    月盈餘十二萬元至十五萬元計算，保證每月月底約可領回一
    萬五千元，入股期間為三年等詞，並隱瞞其已多次違約，未
    按時存入每日營業收入至全家超商總公司指定帳戶，而有積
    欠全家超商總公司大筆款項之實情，致甲○○陷於錯誤，即
    於同日匯款三十萬元至乙○○指定其女高語柔名義之中國信
    託商業銀行桃園分行帳號000000000000號帳戶
    內。嗣於隔日即九十六年六月十三日，全家超商總公司因乙
    ○○多次違反所簽立加盟契約之約定，未將每日營業收入存
    入指定帳戶，經給予改善機會，仍違約情形嚴重，遂派員前
    往天祥加盟店，與乙○○簽立加盟契約終止協議書，且約定
    於九十六年六月十五日終止加盟契約，由全家超商總公司接
    管天祥加盟店，乙○○非但未將此訊息即時告知已匯款之甲
    ○○，反於九十六年六月十五日，仍簽立載有甲○○投資金
    額三十萬元、持股百分之十五、每月獲利一萬五千元、為期
    三十六個月內容之字據，再以其名義簽發面額三十萬元、發
    票日、到期日均為九十六年六月十五日之本票一紙，連同天
    祥加盟店之月營運報告書、帳冊及營利事業登記等資料均一
    併交付予甲○○，迄至九十六年七月初，乙○○未能依前開
    約定，將當月紅利匯入甲○○帳戶內，並斷絕與甲○○往來
    而避不見面，經甲○○前往天祥加盟店詢問，始知悉乙○○
    已與全家超商總公司終止加盟協議，且該店已遭全家超商總
    公司接管，甲○○察覺受騙，旋於九十六年九月十七日具狀
    向臺灣桃園地方法院檢察署檢察官告訴偵辦。
二、案經甲○○訴由臺灣桃園地方法院檢察署檢察官偵查起訴。
    理    由
壹、證據能力部分：
    查本案所引用之供述及非供述證據，經本院依法踐行調查證
    據程式，檢察官、被告均不爭執各該證據之證據能力，且亦
    查無依法應排除其證據能力之情形，是後述所引用證據之證
    據能力均無疑義，先予敘明。
貳、實體部分：
一、訊據被告乙○○固不否認其為天祥加盟店之負責人，其於九
    十六年六月，每日營業收入未匯款予全家超商總公司之金額
    ，已累計約七十萬元，嗣後有與被害人甲○○約定以三十萬
    元入股其所經營天祥加盟店，並應於每月給付分紅金一萬五
    千元，為期三十六個月，而被害人甲○○有於九十六年六月
    十二日匯款三十萬元至其女高語柔帳戶內，其又於同年月十
    五日有簽立字據、開立本票予被害人甲○○收受等情，然矢
    口否認其有何詐欺取財之犯行，並辯稱：伊與甲○○間實際
    為借貸，伊確定向甲○○借貸時，天祥加盟店仍然是正常營
    運狀態，伊後來也不知道如何與甲○○說明天祥加盟店不再
    繼續營運之事實，因為伊也是徒然被接管云云，經查：
  (一)依證人即被害人甲○○迭於檢察官偵訊及本院審理時證述：
    伊與被告是十多年同事，伊知道被告後來有經營便利商店，
    且被告平日聊天時有提及該店每月獲利十二至十五萬元，九
    十六年五月底，被告有打電話向伊借錢，伊因為被告並無可
    以抵押或擔保之物，所以伊不同意，但是後來被告又主動邀
    伊入股，只說最近手頭上有點緊，並稱該家店有二百萬資本
    ，伊投資三十萬，所以是百分之十五的股份，伊投資成本加
    上獲利，每月可取回一萬五千元，並保證未來三年即三十六
    個月都可以有一萬五千元之獲利，且被告說天祥加盟店每月
    都有獲利，不需要擔心投資拿不回來，當時被告均無告訴伊
    其有多次未將營業收入繳回公司之情形，伊是因為被告承諾
    伊未來三年可以每月取回本金及獲利，所以伊才答應入股，
    故於九十六年六月十二日，伊在臺北縣安泰銀行中和分行匯
    款三十萬元至被告女兒戶頭，於同年月十五日，被告與其太
    太有拿天祥加盟店營業報表、帳冊及營利事業登記證給伊，
    並且當日有簽約，即告訴狀所附之收據，被告另有簽發本票
    給伊，後來被告未依約支付紅利，於九十六年七月初到天祥
    加盟店找被告，才知道該店已經遭總公司收回，經伊詢問總
    公司才得知被告有積欠貨款，有動用天祥加盟店之營業額情
    形，迄至同年七月中旬間，伊才聯絡上被告，被告並無主動
    與伊聯繫說明天祥加盟店營運情形等語（見偵查卷第十二、
    十三頁、本院易字卷第七八至八四頁），復有證人即被害人
    甲○○所提出安泰商業銀行匯款委託書、被告所簽發之本票
    、字據（其上記載證人甲○○所投資三十萬元、持股百分之
    十五，每月本金加獲利保證獲利一萬五千元，每月月底領回
    ，為期三十六個月）及營利事業登記證、營運報告書等影本
    各一份在卷可稽，且參酌全家超商總公司因知悉被告因個人
    債務問題，對於天祥加盟店營業收入之匯款作業經常遲延，
    已多次給予改善機會，並未予以追究，然被告未匯回之營業
    收入已累積達五、六十萬元，累計金額龐大，違約情形嚴重
    ，經派員與被告商談，查悉被告無力將款項繳回，被告亦無
    心繼續經營，是雙方於九十六年六月十三日簽立加盟契約終
    止協議書，並約定自同年月十五日起終止加盟契約一情，有
    該公司於九十七年十一月十七日以全管字第○八六○號所出
    具之函文及該公司與被告間所簽立全家便利商店加盟契約書
    、全家便利商店加盟契約終止協議書各一份存卷足參，堪以
    認定被告明知自己資金周轉困難，未將每日天祥加盟店營收
    匯回全家超商總公司指定帳戶，有隨時遭全家超商總公司終
    止加盟協議之可能，仍向證人甲○○佯稱：保證每月回收本
    金及獲利高達一萬五千元、連續三十六個月之詐術，遊說證
    人甲○○投資三十萬元，致證人甲○○陷於錯誤，而於九十
    六年六月十二日匯款三十萬元至被告指定其女高語柔名義之
    帳戶內，而嗣後全家超商總公司即於九十六年六月十三日前
    往天祥加盟店與被告終止雙方加盟契約，並約定於同年月十
    五日由全家超商總公司接管天祥加盟店，被告仍未告知證人
    甲○○實情，竟於同日開立保證字據、本票連同天祥加盟店
    之營運報告書、營利事業登記證交付予證人甲○○，以取信
    證人甲○○，被告嗣後從未履行分配本金、紅利之契約義務
    ，顯見被告有佯以高額紅利分配之詐術，詐騙證人甲○○投
    資三十萬元之詐欺取財犯行明確。
  (二)雖被告以：其向證人甲○○遊說入股之際，其仍在經營天祥
    加盟店，並無詐騙證人甲○○一詞置辯，然查：被告向證人
    甲○○遊說入股之際，已有多次未將每日營業收入匯回全家
    超商總公司指定之帳戶一節，業經本院認定如前，且為被告
    所供認在卷，並參酌被告遊說證人甲○○入股時，除無主動
    說明其有上開違約之情事，更保證證人甲○○投資三十萬元
    之款項，每月以本金加上獲利可得一萬五千元，為期三十六
    個月等情，亦經證人即甲○○於偵查、本院審理時證述明確
    ，復觀諸被告與全家超商總公司所簽立加盟契約書第四十六
    條第一項：如被告未依第十一條第一項之規定，未能將每日
    銷售款及營業雜項收入款扣除總部交付款，每日當日存入指
    定帳戶內，全家超商總公司得先事前書面通知、催告，如於
    七日內未改善，不履行契約，得終止加盟契約之約定，可見
    被告於向證人甲○○遊說借款之前，既有多次未依加盟契約
    之約定繳回每日營業收入款項，其自能預見隨時有遭全家超
    商總公司終止加盟契約之可能，且佐以被告於本院訊問時亦
    自稱當時之資金缺口達七十萬元一事（見本院易字卷第三○
    頁），顯見被告遊說證人甲○○入股之際，其已有資金缺口
    且周轉困難，而陷入無資力、經濟困窘狀態，竟仍向證人甲
    ○○隱匿其有違約、隨時恐遭終止加盟協議之情事，甚至向
    證人甲○○保證將來每月固定分有高額紅利之無法履行條件
    ，誘騙證人甲○○匯款投資，足徵被告自始即有不法所有之
    犯意甚明。況於九十六年六月十三日，全家超商總公司即已
    派員前往天祥加盟店，與被告協議終止雙方之加盟契約，而
    被告仍於九十六年六月十五日仍簽立確認證人甲○○投資金
    額、所佔持股比例及將來每月分派本金、紅利保證之字據及
    面額三十萬元本票、營運報告書及營利事業登記證等資料交
    付予證人甲○○，並參以被告從未履約給付其向證人甲○○
    所保證之紅利分派一情，均據本院認定如前，且被告亦自承
    ：證人甲○○所匯款之三十萬元，已遭其債權人即自稱廖信
    宗之人領走一語（見本院易字卷第二八頁），是被告所取得
    證人甲○○投資款三十萬元，並未實際使用於經營天祥加盟
    店之營運用途或補足其前所積欠全家超商總公司款項，甚至
    於九十六年六月十三日與全家超商總公司合意終止加盟協議
    後，於同年月十五日未能直接告知證人甲○○結束天祥加盟
    店營運之實情，反開立保證每月分配紅利金額、期數之字據
    予證人甲○○，且從未履行每月支付紅利之義務，益徵被告
    自遊說證人甲○○投資之始，即未打算將該筆款項運用在經
    營天祥加盟店，亦無將來每月支付高額紅利之誠意，依約履
    行應盡之分配利潤義務，僅係藉此誘騙證人甲○○交付款項
    ，是被告前開所辯並無詐騙證人甲○○云云，顯與實情不符
    ，難以採信。
  (三)綜上，本件被告所辯，應屬事後卸責脫免罪責之詞，俱難憑
    信。是本件事證明確，被告犯行堪以認定。
二、核被告乙○○所為，係犯刑法第三百三十九條第一項之詐欺
    取財罪。爰審酌被告並無前科，平日素行良好，有臺灣高等
    法院被告前案紀錄表一份在卷可佐，其因債臺高築，將其所
    經營之天祥加盟店營業收入挪用，而未能依其與全家超商總
    公司之加盟契約協議匯回指定銀行帳戶，累計積欠款項金額
    龐大，竟不思正當賺錢管道，竟遊說證人甲○○入股投資，
    然隱匿其未繳回款項之實情，並以保證每月有固定高額紅利
    分派，誘騙證人甲○○給付三十萬元，被告於取得款項、天
    祥加盟店遭全家超商總公司接管後，竟未能出面與證人甲○
    ○說明、聯繫，反避不見面，雖被告於本院審理時已與證人
    甲○○達成訴訟上調解，然證人甲○○迄今仍未實際獲得賠
    償，且被告始終否認其犯罪，態度難認良好等一切情狀，量
    處如主文所示之刑，以示儆懲。
據上論斷，應依刑事訴訟法第二百九十九條第一項前段、刑法第
三百三十九條第一項，刑法施行法第一條之一第一條、第二條前
段，判決如主文。
本案經檢察官潘怡華到庭執行職務。
中    華    民    國    97    年    12    月    12    日
                      臺灣桃園地方法院刑事第四庭
                          審判長法  官  袁雪華
                                法  官  林宜靜
                                法  官  陳可薇
以上正本證明與原本無異。
如不服本判決應於收受判決後十日內向本院提出上訴書狀，並應
敘述具體理由。其未敘述上訴理由者，應於上訴期間屆滿後二十
日內向本院補提理由書 (均須按他造當事人之人數附繕本)。
「切勿逕送上級法院」。
                              書記官  賴佩霞
中    華    民    國    97    年    12    月    23    日
附錄本案論罪科刑法條：
中華民國刑法第三百三十九條
意圖為自己或第三人不法之所有，以詐術使人將本人或第三人之
物交付者，處五年以下有期徒刑、拘役或科或併科一千元以下罰
金。
以前項方法得財產上不法之利益或使第三人得之者，亦同。
前二項之未遂犯罰之。


司法院資訊處製作；財團法人民間司法改革基金會備份。
